【裁判字號】    89,上訴,419
【裁判日期】    890330
【裁判案由】    毒品危害防制條例
【裁判全文】
臺灣高等法院刑事判決                  八十九年度上訴字第四一九號
    上  訴  人
    即  被  告  甲○○
    選任辯護人  顏朝彬
右被告違反毒品危害防制條例案件，不服臺灣板橋地方法院八十八年度訴字第一八一
七號，中華民國八十八年十二月二十二日第一審判決（起訴案號：臺灣板橋地方法院
檢察署八十八年度偵字第一七六九三、二○九一二號）提起上訴，本院判決如左：
    主  文
原判決關於轉讓及販賣安非他命部分撤銷。
甲○○連續轉讓第二級毒品，處有期徒刑柒月。扣案之安非他命玖包（驗後淨重共參
拾參點柒玖貳貳公克）均沒收銷燬之；塑膠袋中型玖拾個、小型貳佰參拾個均沒收之
。又連續販賣第二級毒品，處有期徒刑柒年壹月。扣案之安非他命玖包（驗後淨重共
參拾參點柒玖貳貳公克）均沒收銷燬之；塑膠袋中型玖拾個、小型貳佰參拾個均沒收
之；犯罪所得財物新台幣陸仟元沒收之，如全部或一部不能沒收時，以其財產抵償之
。應執行有期徒刑柒年柒月，扣案之安非他命玖包（驗後淨重共參拾參點柒玖貳貳公
克）均沒收銷燬之；塑膠袋中型玖拾個、小型貳佰參拾個均沒收之；犯罪所得財物新
台幣陸仟元沒收之，如全部或一部不能沒收時，以其財產抵償之。
    事  實
一、甲○○自民國八十八年六月中旬某日起至同年七月十九日止，因借住於台北縣新
    莊市○○街三十五巷三弄十三號二樓林昭安住處，竟基於概括犯意，連續十次無
    償提供第二級毒品安非他命予林昭安施用。復另意圖營利，並基於概括犯意，自
    八十八年六月間某日起至八十八年七月十六日止，連續四次以每小包安非他命（
    重量不詳）新台幣（下同）一千元或二千元不等之價格（二次一千元，二次二千
    元），在上開林昭安住處或附近之昌隆國小等地，販賣吳坤彥安非他命。嗣於八
    十八年七月十九日晚上九時四十分許，在台北縣新莊市○○街三十五巷三弄十三
    號二樓林昭安住處，為警查獲林昭安、吳坤彥（所犯施用第二級毒品案件，另案
    偵辦），並扣得林昭安所有之安非他命一包（毛重零點五公克），及甲○○所有
    置於該處內供販賣安非他命所用之塑膠袋中型九十個、小型二百三十個。迨至八
    十八年九月七日二十一時三十分許，因有林俊源（另案審理）為警查獲施用安非
    他命時，供稱購自甲○○，並依警員受意邀約甲○○外出。甲○○於當晚行經台
    北縣新莊市○○街一一一號前為警查獲，並在甲○○身上起出安非他命九包（驗
    後淨重共三十三點七九二二公克，起訴書誤為三十三點九二三六公克）。
二、案經台北縣警察局板橋分局及海山分局報請台灣板橋地方法院檢察署檢察官偵查
    起訴。
    理  由
一、右揭轉讓同案被告林昭安第二級毒品安非他命之事實，業據被告即上訴人甲○○
    於偵查、原審及本院調查時（見八十八年度偵字第二○九一二號卷第三十三頁正
    面、原審卷第三五頁）坦承不諱，核與同案被告林昭安於警訊供稱：我所吸食安
    非他命是甲○○提供給我的，代價是我提供一間房間給他居住，他拿安非他命給
    我吸食約十次，查獲安非他命○．五公克、塑膠袋中型九十個、小型二百三十個
    是甲○○所有等語（見八十八年度偵字第一七六九三號卷第六頁）。及於偵查中
    供稱：安非他命是甲○○給我的，不用錢。因為甲○○住我家，我經濟不好，所
    以甲○○才免費給我。從六月二十幾日甲○○住我家開始，我們每一、二天吸一
    次，大約（給過）十來次左右等語相符（見八十八年度偵字第一七六九三號卷第
    三七頁）。復有扣案林昭安所有之吸食器一個、吸食燈炮二個及摻食管一支在卷
    可稽。雖同案被告林昭安於警訊、偵查指稱被告無償讓與約十次或十餘次，惟被
    告於本院調查審理時明確供稱：無償提供林昭安安非他命十次。本於罪疑唯輕原
    則，應僅認定為十次。事證明確，被告轉讓安非他命犯行堪以認定。
二、訊據被告雖坦承於八十八年六、七月間，在林昭安住處等地，先後四次收受吳坤
    彥交付一千元或二千元（二次一千元，二次二千元），向綽號「藥頭」之人購買
    安非他命，再交付吳坤彥等情，然矢口否認有販賣吳坤彥安非他命之犯行，辯稱
    ：係與吳坤彥合資購買安非他命等語。惟查：
（一）同案被告吳坤彥於警訊供稱：我是向綽號「信佑」之男子以每包（安非他命）
      二千元之代價購得，以電話聯絡送到林昭安住處吸食等語（見八十八年度偵字
      第一七六九三號卷第七頁反面）。及至偵查中亦稱：「我所吸的安非他命均是
      向甲○○購買的。我都是至林昭安家向甲○○購買，甲○○住在林昭安住處，
      我前後向甲○○購買四、五次，每次均二千元，最後一次是上週五（即八十八
      年七月十六日）。」（見八十八年度偵字第一七六九三號卷第二十八頁正面）
      「安非他命是向甲○○買的。在今年（即八十八年）六月初買的，買過五、六
      次，不太確定次數，最後一次七月十九日到林昭安家中買，但沒有拿到，因甲
      ○○不在家，我在那邊等。我都打甲○○行動電話聯絡，一次買二千元一小包
      。都在林昭安家或新莊隆昌國小交易。」（見八十八年度偵字第一七六九三號
      卷第四十頁正面）迨至原審審理中仍稱：「安非他命是向甲○○買的。大約在
      八十八年六月間開始買，七月十九日被警察查獲當天，是到林昭安家中找甲○
      ○買安非他命，但甲○○不在家，當時他們二人（指林昭安與甲○○）住在一
      起。我要買安非他命都會先打電話過去，當天沒有打電話就直接過去。交易地
      點有時約在林昭安家附近的昌隆國小，有時就直接在林昭安家。每次都買二千
      元或一千元，共買大約五、六次，重量不詳，但一千元重量比較小。」（見原
      審卷第一七頁）「我安非他命是向被告買的，被告向何人買、買多少，我不知
      道，被告拿給我時都已經分裝好的。」（見原審卷第五七頁）同案被告吳坤彥
      就向被告購買安非他命之次數、金額等細節部分，先後所稱雖略有出入，然就
      向被告購買安非他命之時間、地點等主要事實部分，始終堅述如一。而證人吳
      坤彥與被告為朋友關係，亦無怨隙，倘係二人合資購買，吳坤彥絕無任意誣指
      向被告購買之必要。再吳坤彥既對被告向何人購入安非他命、各次購入之金額
      、數量等均不知情；被告交付吳坤彥之安非他命並分裝完成。依被告與吳坤彥
      間之交易情形，亦與事先協議合資購買情形不同。同案被告吳坤彥指證被告販
      賣犯行，應可採信。又同案被告林昭安於警訊供稱：查獲之塑膠袋中型九十個
      、小型二百三十個是甲○○所有。按被告與林昭安為朋友關係，並曾十次無償
      提供林昭安非他命，林昭安自無誣指被告之可能。且依同案被告吳坤彥指稱，
      均係在林昭安住處向被告購買安非他命，該等塑膠袋應係被告所有無疑。則被
      告於林昭安家中置放眾多塑膠袋，顯係意圖供販賣安非他命之用。另將扣案被
      告所有之安非他命九包送驗結果，確屬安非他命無誤（驗後淨重共三十三點七
      九二二公克），有憲兵司令部刑事鑑識中心八十八年十月二十二日（八八）綱
      得字第一四三九一號鑑驗通知書在卷可考。被告於深夜攜帶九包安非他命外出
      ，已逾一般施用安非他命所須之數量，顯係另供販賣之用甚明。足見被告辯稱
      ：係與吳坤彥合資購買，要屬卸責之詞，不足採信。
（二）本件雖因被告否認販賣犯行，致無法察悉被告販賣實際利得與價差。惟販賣安
      非他命係科處七年以上有期徒刑之違法行為，非可公然為之，亦無公定之價格
      ，不論任何包裝，均可任意分裝增減分量。而每次買賣之價量，亦可能隨時依
      雙方間之關係深淺、資力、需求量及對行情之認知、來源充裕與否、查緝是否
      嚴緊、被查獲時有無供出購買對象之風險評估等情，而異其標準。是以販入之
      價格並不必然高於販出之售價，行為人只需意圖營利而有販入或販出之行為者
      ，即已構成販賣之罪行。自不得以無法查明被告販入之價格，據以與販出之售
      價相互比較，即認被告並無販賣之犯行。本件被告與同案被告吳坤彥並非至親
      好友，被告自無甘冒重罪原價轉讓同案被告吳坤彥之理。被告竟四次收受同案
      被告吳坤彥之現金，再交付安非他命，顯係意圖營利無訛。又同案被告吳坤彥
      於偵查及原審供稱：向被告購買五、六次，惟被告於本院審理時明確供稱：向
      吳坤彥收取四次款項，二次一千元，二次二千元。另吳坤彥亦於本院明確指稱
      ：交付被告四次金錢，每次各約一千元或二千元，本於罪疑唯輕原則，自應以
      被告於本院所稱為依據。至吳坤彥於本院證稱：「警訊、偵查所言均不實在，
      我是與甲○○一起合資購買安非他命。我打電話約甲○○投資，一起買安非他
      命，他在林昭安家中出入，所以我到林昭安家中找他。我把錢交給甲○○，由
      他去買安非他命，他買來再交給我，至於他向誰買的，我不知道。我和甲○○
      共同購買安非他命四次，每次各約一千或二千元。」（見本院八十九年三月七
      日之訊問筆錄）與警訊、偵查及原審所供稱不符，顯係事後迴護被告之詞，不
      足憑信。
（三）被告辯護人另稱：扣案之塑膠袋係於林昭安住處房間查獲，應屬林昭安所有，
      林昭安為脫免罪行，始指稱為被告所有。再被告住家與林昭安住處相距騎乘機
      車不到二分鐘，被告實無居住林昭安住處必要。又吳坤彥雖於警訊、偵查及原
      審均指稱向被告購買安非他命，然於本院改稱係與被告合資購安非他命，原審
      仍認定扣案之塑膠袋為被告所有，及被告借住林昭安住處，被告並有販賣吳坤
      彥安非他命，自有可議。惟被告係於林昭安住處販賣吳坤彥安非他命，業據吳
      坤彥於警訊、偵查及原審指證歷歷，並經本院查明無訛。吳坤彥於本院改稱：
      與被告合資購買，要屬迴護被告之詞，已如前述。則被告既於林昭安住處販賣
      安非他命，自有借住該處，並於房間內藏置分裝安非他命用之塑膠袋之必要。
      林昭安指稱：該等塑膠袋係被告所有，自堪採信。況被告亦坦承十次無償轉讓
      林昭安安非他命，而安非他命價格昂貴，被告與林昭安並非至親好友，依常情
      判斷，被告當無免費提供林昭安安非他命之理，顯見被告係因借住林昭安住處
      ，始無償提供林昭安安非他命無疑。辯護人此部分所辯，均無可採。事證明確
      ，被告販賣犯行堪以認定。
三、核被告甲○○所為，係犯毒品危害防制條例第八條第二項之轉讓第二級毒品罪、
    同條例第四條第二項之販賣第二級毒品罪。被告轉讓、販賣安非他命前後之持有
    低度行為，應為轉讓、販賣之高度行為所吸收，不另論罪。被告先後多次轉讓、
    販賣安非他命之犯行，時間緊接，犯罪構成要件相同，顯係基於概括犯意反覆為
    之，均為連續犯，應依刑法第五十六條之規定，分別論以一罪，並均加重其刑，
    惟販賣第二級毒品罪中，法定本刑為無期徒刑部分，依法不得加重其刑。被告所
    犯上開二罪間，犯意個別，罪名互異，應分論併罰。
四、原審論罪科刑，固非無見。惟被告係十次無償轉讓林昭安非他命，並四次販賣吳
    坤彥安非他命，販賣所得為六千元，原審未能明白認定，尚有未洽。再毒品危害
    防制條例第四條第二項之販賣第二級毒品罪以意圖營利為要件，原審於事實欄未
    載明被告收受吳坤彥現金並交付安非他命部分，係基於意圖營利為之，亦有未合
    。被告上訴意旨，以原審轉讓部分量刑過重，並否認有販賣犯行，雖無理由。然
    原判決此部分既有可議，自應由本院撤銷改判。爰審酌被告犯罪動機、目的、手
    段、所生危害及犯罪後態度等一切情狀，量處如主文第二項所示之刑，並定應執
    行之刑，以示懲儆。扣案之安非他命九包（驗後淨重共三十三點七九二二公克）
    ，係查獲之毒品，應依毒品危害防制條例第十八條第一項前段規定沒收銷燬之。
    另扣案之分裝用塑膠袋中型九十個、小型二百三十個，係被告所有，業經同案被
    告林昭安、吳坤彥於警訊、偵查中供述屬實（見八十八年度偵字第一七六九三號
    偵查卷第五頁反面、第三十六頁反面、第三十九頁反面），被告辯稱非其所有，
    不足採信。該等分裝用塑膠袋顯係供被告販賣之物，亦應依毒品危害防制條例第
    十九條第一項沒收之。又被告販賣吳坤彥安非他命，二次二千元，二次一千元，
    販賣所得總計六千元，自應依毒品危害防制條例第十九條第一項規定沒收之，如
    全部或一部不能沒收時，以其財產抵償之。至證人林昭安為警查獲時查扣之安非
    他命一包（毛重零點五公克），證人林昭安於警訊、偵查中雖均供稱上開安非他
    命係被告所有（見八十八年度偵字第一七六九三號偵查卷第五頁反面、第三十六
    頁反面）。惟被告於原審審理中已坦承上開安非他命係無償提供林昭安（見原審
    第三五頁），同時參酌被告曾多次轉讓林昭安安非他命，及上開安非他命係在林
    昭安房間查獲等情，該安非他命應係由被告轉讓林昭安吸用，並屬林昭安所有，
    自應於林昭安施用安非他命案件中宣告沒收銷燬之，併此敘明。
五、公訴意旨另以：被告基於概括犯意，於八十八年七月十七日起至同年月十九日止
    ，連續以每小包安非他命二千元之價格，在台北縣新莊市等地，販售第二級毒品
    安非他命予吳坤彥施用，因認被告此部分亦涉有毒品危害防制條例第四條第二項
    之販賣第二級毒品罪嫌。惟查：同案被告吳坤彥於偵查中陳稱：我都是至林昭安
    家向甲○○購買，甲○○住在林昭安住處，我前後向甲○○購買四、五次，每次
    均二千元，最後一次是上週五（即八十八年七月十六日）等語（見八十八年度偵
    字第一七六九三號偵查卷第二十八頁正面）及安非他命是向甲○○買的，在今年
    （即八十八年）六月初買的，買過五、六次，不太確定次數，最後一次七月十九
    日到林昭安家中買，但沒有拿到，因甲○○不在家，我在那邊等等語（見八十八
    年度偵字第一七六九三號偵查卷第四十頁正面）。及至原審審理中亦供稱：安非
    他命是向被告買的。大約在八十八年六月間開始買，七月十九日被警察查獲當天
    ，是到林昭安家中找被告買安非他命，但被告不在家。我要買安非他命都會先打
    電話過去，當天沒有打電話就直接過去等語（見原審卷第十七頁）。顯見吳坤彥
    向被告購買安非他命之時間，係自八十八年六月間某日起至八十八年七月十六日
    止。八十八年七月十九日吳坤彥為警查獲時，雖至林昭安家中欲向被告購買安非
    他命，但因雙方事前未聯繫，又適逢被告外出，致被告當日尚未著手販賣安非他
    命之行為。此部分起訴事實，要屬無據。惟公訴人認此部分與前開論罪部分，有
    連續犯裁判上一罪之關係，爰不另為無罪之諭知。至林俊源於臺灣板橋地方法院
    檢察署八十八年度偵字第二○九一二號案件中以電話邀約被告外出，然被告辯稱
    ：林俊源係以索取行動電話充電器為由相邀，證人即查獲警員郭顯於本院亦結
    稱：並未授意林俊源以電話向被告購買安非他命，不知林俊源以種理由邀出被告
    等語。此部分尚無證據證明被告已構成販賣未遂罪行，併此敘明。
據上論斷，應依刑事訴訟法第三百六十九條第一項前段、第三百六十四條、第三百九
十九條第一項前段，毒品危害防制條例第四條第二項、第八條第二項、第十八條第一
項前段、第十九條第一項，刑法第十一條前段、第五十六條、第五十一條第五款、第
三十八條第一項第二款，判決如主文。
本案經檢察官李金定到庭執行職務。
中     華     民     國    八十九   年       三       月      三十      日
                             臺灣高等法院刑事第十四庭
                                 審判長法  官  陳  祐  輔
                                       法  官  蔡  國  在
                                       法  官  陳  國  文
右正本證明與原本無異。
如不服本判決應於收受送達後十日內向本院提出上訴書狀，其未敘述上訴之理由者並
得於提起上訴後十日內向本院補提理由書（均須按他造當事人之人數附繕本）。
                                       書記官  王  柏  敦
中     華     民     國    八十九   年       四       月       六       日
附錄：本案論罪科刑法條全文
毒品危害防制條例第八條
  轉讓第一級毒品者，處一年以上七年以下有期徒刑，得併科新臺幣一百萬元以下罰
  金。
  轉讓第二級毒品者，處六月以上五年以下有期徒刑，得併科新臺幣七十萬元以下罰
  金。
  轉讓第三級毒品者，處三年以下有期徒刑，得併科新臺幣三十萬元以下罰金。
  前三項之未遂犯罰之。
毒品危害防制條例第四條
  製造、運輸、販賣第一級毒品者，處死刑或無期徒刑；處無期徒刑者，得併科新臺
  幣一千萬元以下罰金。
  製造、運輸、販賣第二級毒品者，處無期徒刑或七年以上有期徒刑；得併科新臺幣
  七百萬元以下罰金。
  製造、運輸、販賣第三級毒品者，處五年以上有期徒刑，得併科新臺幣五百萬元以
  下罰金。
  製造、運輸、販賣專供製造或施用毒品之器具者，處一年以上七年以下有期徒刑，
  得併科新臺幣一百萬元以下罰金。
  前四項之未遂犯罰之。


司法院資訊處製作；財團法人民間司法改革基金會備份。
